臺灣嘉義地方法院刑事判決
109年度交訴字第76號
公  訴  人  臺灣嘉義地方檢察署檢察官
被      告  阮紅雲



選任辯護人  王振名律師
上列被告過失致死案件，經檢察官提起公訴（109 年度偵字第40
83、5529號），本院改依簡式審判程序，判決如下：
    主    文
阮紅雲犯過失致人於死罪，處有期徒刑陸月，如易科罰金，以新
臺幣壹仟元折算壹日。緩刑貳年。
    犯罪事實
一、阮紅雲考領有普通小型車駕駛執照，於民國109 年3 月25日
　　5 時53分許（參相卷第35頁），駕駛車牌號碼000-0000之自
　　用小客車，沿嘉義縣溪口鄉游東村某南北向產業道路，由南
　　往北方向行駛，行經該南北向產業道路與某東西向產業道路
　　交岔路口（台電游東1A分5 號電桿處）時，本應注意行車速
　　度，依速限標誌或標線之規定，不得超速行駛，且行經無號
　　誌之交岔路口，應減速慢行，作隨時停車之準備，而依當時
　　晨光、柏油路面乾燥、無缺陷、無障礙物、視距良好，客觀
　　上並無不能注意之情事，竟疏未注意及此，貿然駛入該交岔
　　路口；適有邱日福騎乘車牌號碼000-0000之普通重型機車，
　　沿該東西向產業道路，由西往東方向駛至該交岔路口，亦有
　　疏失，2 車因此在交岔路口發生碰撞，致邱日福受有左側顱
　　骨、顱底骨折併顱內出血及中樞衰竭、左側第6 、7 、8 根
　　肋骨骨折及肺挫傷、脾臟破裂併出血等傷害，經送往佛教慈
　　濟醫療財團法人大林慈濟醫院急救後，仍於同日18時25分許
　　不治死亡。阮紅雲於駕車發生事故後，對於有偵查犯罪權限
　　之公務員尚未發覺犯罪前，主動向到場處理之嘉義縣警察局
　　民雄分局交通事故處理小組警員黃聰義當場承認其為肇事者
　　，自首而接受裁判。
二、案經邱日福之子女邱秀玉、邱建信、邱建達訴由臺灣嘉義地
　　方檢察署檢察官偵查起訴。
    理    由
一、本件被告所犯係死刑、無期徒刑、最輕本刑為3 年以上有期
　　徒刑以外之罪，其於準備程序就前揭被訴事實為有罪之陳述
　　，經受命法官告知簡式審判程序之旨，並聽取被告、辯護人
　　及公訴人之意見後，本院認無不得或不宜改依簡式審判程序
　　進行之情形，爰依刑事訴訟法第273 條之1 第1 項規定，裁
　　定本件由受命法官獨任進行簡式審判程序，合先敘明。
二、認定犯罪事實所憑證據及理由：
  ㈠上揭犯罪事實，業據被告於警、偵及審理時均坦承過失犯行
　　不諱，且經被害人配偶蘇邊、告訴人邱秀玉、邱建信、邱建
　　達陳明在卷，並有卷附嘉義縣警察局民雄分局道路交通事故
　　現場圖、道路交通事故調查報告表㈠㈡、佛教慈濟醫療財團
　　法人大林慈濟醫院醫療診斷證明書（邱日福）、道路交通事
　　故照片黏貼紀錄表、車輛詳細資料報表（車號000-0000、MS
　　J-2729）、證號查詢汽（機）車駕駛人資料、相驗屍體證明
　　書暨檢驗報告書（含照片）等可稽（見相卷第31-37 頁、第
　　39頁、第43-61 頁、第71-77 頁、第97-129頁；監視器光碟
　　在相卷證物袋內）。足認被告之自白與事實相符，堪予認定
　　。
  ㈡又按駕駛人駕駛汽車，行車速度應遵守速限標誌或標線之規
　　定；汽車行駛至無號誌之交岔路口，應減速慢行，作隨時停
　　車之準備，道路交通安全規則第93條第1 項（第2 款）定有
　　明文。被告既考領有合法駕駛執照（見相卷第75頁），對於
　　前開規定自屬明知，並應予遵守。而依前揭道路交通事故調
　　查報告表㈠、現場照片所示，本件交通事故發生當時晨光、
　　柏油路面乾燥、無缺陷、亦無其他障礙物，視距良好等客觀
　　情形，及被告於事故發生後經警檢測其酒精濃度為0mg/l ，
　　有道路交通事故當事人酒精測定紀錄表1 紙在卷可考（見相
　　卷第65頁），其為警詢問時可清楚明確陳述其行車路線、事
　　發狀況，依其智識能力及當時意識清楚情形均無不能注意之
　　情事；抑且鑑定意見亦認其駕車違反速限管制行駛（即超速
　　48km/h﹥速限40km/h）、行經無號誌之交岔路口，未減速慢
　　行，作隨時停車之準備，為肇事原因【參相卷第140-142 頁
　　鑑定意見書（嘉雲區0000000 案）；偵卷第15-17 頁覆議意
　　見書（0000000 案）；院卷第153-171 頁國立澎湖科技大學
　　交通事故案鑑定意見書】。至被害人雖為肇事因素，尚不能
　　因此解免被告應負之過失責任，一併敘明。本件被告之上述
　　駕車過失行為與被害人之死亡結果間確具有相當因果關係，
　　事證明確，洵堪認定，應依法論科。
三、論罪科刑：
  ㈠核被告所為，係犯刑法第276 條之過失致死罪。
  ㈡本件車禍發生後，報案人或勤指中心轉來資料未報明肇事人
    姓名，嘉義縣警察局民雄分局交通事故處理小組警員黃聰義
　  前往現場處理時，並不知肇事者為何人，被告在場主動向其
　　坦承為肇事駕駛人乙情，此有嘉義縣警察局民雄分局交通分
　　隊道路交通事故肇事人自首情形紀錄表1 紙附卷可參（見相
　　卷第67頁），故在有偵查權限之警員到現場處理前，警員既
　　不知犯罪人為何人，仍屬未發覺之罪，而被告對於該未發覺
　　之罪主動坦承其係行為人，且到庭表明願受裁判，爰依刑法
　　第62條前段規定減輕其刑。　　　　
  ㈢爰審酌被告係合法考領駕照之駕駛人，其駕車因逾速限、至
　　無號誌交岔路口未減速慢行不慎撞及騎乘機車之被害人致死
    ，固有不該，惟過失究非如故意行為惡性重大，又雙方各有
　　疏失，考量被告犯後坦認己過之態度，及強制險已給付完畢
　　（見院卷第69-71 頁），另業與被害人家屬達成調解（見院
　　卷第271-272 頁調解筆錄），兼衡被告個人智識程度、經濟
　　與生活狀況（參個人戶籍資料查詢結果、院卷第257 頁審理
　　筆錄所載）等一切情狀，量處如主文所示之刑，併諭知易科
　　罰金之折算標準。 
　㈣末查，被告未曾受有期徒刑以上刑之宣告，有臺灣高等法院
　　被告前案紀錄表附卷可考，其因失慮致罹刑章，犯後已坦承
    犯行，表示悔悟之意，除強制險已給付外，復與被害人家屬
　　成立調解，業如前述，本院綜合前開情形，認被告經此偵、
　　審程序後，應知警惕，當無再犯之虞，並可藉違反緩刑規定
　　將受刑罰執行之心理強制作用，謀求被告自發性之謹慎行事
　　，暨參諸刑罰之目的固有處罰行為人之意義，惟依現今通行
　　之概念係重在教育，而非重在懲罰，在刑罰制裁之實現上，
　　宜採取多元而有彈性之因應方式，故對於初犯，惡性未深，
　　天良未泯者，若因觸法即置諸刑獄自非刑罰之旨，是本院經
　　斟酌再三，基於國家、社會人力資源之有效運用，認所宣告
　　之刑以暫不執行為適當，爰依刑法第74條第1 項第1 款規定
　　，併予宣告緩刑2 年，以勵自新。 
據上論斷，應依刑事訴訟法第273 條之1 第1 項、第299 條第1
項前段，刑法第276 條、第62條前段、第41條第1 項前段、第74
條第1 項第1 款，刑法施行法第1 條之1 第1 項，判決如主文。
本案經檢察官張建強偵查起訴，由檢察官林俊良、陳則銘到庭實
行公訴。
中　　華　　民　　國　　110 　年　　11　　月　　10　　日
                  刑事第二庭      法  官  王品惠
以上正本證明與原本無異。
如不服本判決應於收受送達後20日內向本院提出上訴書狀，並應
敘述具體理由；如未敘述上訴理由者，應於上訴期間屆滿後20日
內向本院補提理由書（均須按他造當事人之人數附繕本）「切勿
逕送上級法院」。
告訴人或被害人對於判決如有不服具備理由請求檢察官上訴者，
其上訴期間之計算係以檢察官收受判決正本之日期為準。
中　　華　　民　　國　　110 　年　　11　　月　　10　　日
                                  書記官  黃亭嘉
附錄本案所犯法條：
中華民國刑法第276 條（過失致死罪）
因過失致人於死者，處5 年以下有期徒刑、拘役或50萬元以下罰
金。